【裁判字號】    95,家抗,5
【裁判日期】    950301
【裁判案由】    公示催告
【裁判全文】
臺灣彰化地方法院民事裁定
抗  告  人  行政院國軍退除役官兵輔導委員會彰化榮譽國民之
            家
法定代理人  乙○○
送達代收人  丙○○
上列抗告人因公示催告事件，對於中華民國94年12月23日本院所
為94年度家催字第69號裁定，提起抗告，本院裁定如下：
    主    文
原裁定廢棄。
准對被繼承人甲○○（男，民國7年4月27日生，身分證統一編號
：Ｚ000000000號，生前住彰化縣田中鎮○○里○○路○段421號，
為退除役官兵，於民國93年1月31日死亡）之繼承人（不包含大
陸地區之繼承人）為承認繼承之公示催告。
被繼承人甲○○之合法繼承人（不包含大陸地區之繼承人），應
自前項公示催告最後登載新聞紙之日起，壹年內向本院陳報承認
繼承，如不於公示期間內申報承認繼承時，其遺產於大陸地區之
繼承人依法繼承，清償債權並交付遺贈物後，如有賸餘即歸屬國
庫。
被繼承人甲○○之債權人及受遺贈人，應自第二項公示催告最後
登載新聞紙之日起壹年貳月內，向抗告人即遺產管理人報明債權
，及為願受遺贈與否之聲明，如不於上述期間內為報明或聲明者
，僅得就賸餘財產行使其權利。
聲請及抗告費用由甲○○之遺產負擔。
    理    由
一、抗告人於原法院聲請意旨略以：被繼承人甲○○（男，民國
    ○年○月○○日生，身分証統一編號：Ｚ000000000號，生前住彰
    化縣田中鎮○○里○○路○段421號）係退除役官兵，於民國
    （下同）93年1月31日死亡，遺有現款新台幣（下同）52323
    元、人民幣250元及港幣10元，聲請人為其遺產管理人，因
    其繼承人有無不明，依臺灣地區與大陸地區人民關係條例第
    68條第1項、第3項、退除役官兵死亡無人繼承遺產管理辦法
    第4條及民法第1179條第1項第3款規定，以抗告人為其遺產
    管理人，聲請對被繼承人甲○○之繼承人、債權人及受遺贈
    人為公示催告等語。原審法院以：被繼承人甲○○之繼承人
    孔德良為大陸地區人民，其於94年8月9日向本院聲請遺產繼
    承，並經本院於94年9月21日發函准予備查（本院94年度聲
    繼字第18號遺產繼承事件），故非遺產之繼承人有無不明，
    並無台灣地區與大陸地區人民關係條例第68條第1項、第3項
    、退除役官兵死亡無人繼承遺產管理辦法第4條規定之適用
    ，而駁回抗告人之聲請等情。
二、抗告意旨略以：鈞院以被繼承人甲○○之大陸親屬已聲明繼
    承為由，駁回聲請人聲請之公示催告事件，惟查大陸地區人
    民無法管理被繼承人在台灣之應繼承遺產，故聲請人為合法
    管理人無誤；又依退除役官兵死亡無人繼承辦法第7條規定
    ，除經法院判決確定移交遺產外，遺產管理人仍應對大陸地
    區以外之債權人或受遺贈人向法院聲請公示催告，今被繼承
    人甲○○之大陸繼承人僅為備查，尚未為實體審查，顯然違
    反上開規定；此外，依民法第1179條第1項第3款之規定，遺
    產管理人應就被繼承人之債權人及受遺贈人向法院為公示催
    告，今鈞院僅因有大陸繼承人，而忽略被繼承人之債權人及
    受遺贈人之公示催告顯非適法等語，請求廢棄原裁定，更為
    合法之裁定。
三、按退除役官兵死亡而無繼承人、繼承人之有無不明或繼承人
    因故不能管理遺產者，由主管機關管理其遺產，台灣地區與
    大陸地區人民關係條例第68條第1項定有明文。又依行政院
    核定之退除役官兵死亡無人繼承遺產管理辦法第4條規定，
    亡故退除役官兵遺產，由行政院國軍退除役官兵輔導委員會
    所屬安置機構為遺產管理人；亡故退除役官兵未安置者，以
    其住所地退除役官兵服務機構為遺產管理人。查本件被繼承
    人甲○○為退除役官兵，為抗告人安置之榮民，於93年1月
    31日死亡，遺有現金52323元等情，有戶籍謄本、死亡證明
    書影本、遺產明細表及死亡榮民個人資料卡附卷可稽。而被
    繼承人之子孔德良為大陸地區人民，係被繼承人甲○○之合
    法繼承人，並於94年8月9日向本院聲請遺產繼承經本院備查
    在案（參本院94年度聲繼字第18號遺產繼承事件卷宗），惟
    孔德良為大陸地區人民，在未取得我國居留權前，依前開條
    例第10條第1項規定「大陸地區人民非經主管機關許可不得
    進入臺灣地區」，而大陸地區人民進入臺灣地區許可辦法，
    亦無大陸地區人民來台處理遺產之相關許可事由。復就前開
    條例第66條至69條規定及其整體立法精神觀之，本件情形核
    屬「繼承人因故不能管理遺產」之情形，故抗告人依法為被
    繼承人甲○○之遺產管理人。
四、又按「遺產管理人對亡故退除役官兵之遺產，應向其住所地
    之法院聲請對『大陸地區以外』之繼承人、債權人及受遺贈
    人分別依民法規定為公示催告。」，退除役官兵死亡無人繼
    承遺產管理辦法第6條第1項定有明文。準此，抗告人聲請就
    大陸地區以外之繼承人、債權人及受遺贈人，為公示催告，
    依法並無不合，應予准許。原裁定未予詳察，遽為駁回抗告
    人之聲請，尚有未洽，應由本院廢棄原裁定，並為准許如主
    文所示。
五、據上論結，本件抗告為有理由，爰依非訟事件法第157條，
    第46條，民事訴訟法第492條、第95條、第78條，裁定如主
    文。
中    華    民    國    95    年    3    月     1     日
                          家事法庭審判長  鄭永玉
                                  法  官  王美惠
                                  法  官  蕭文學
以上正本係照原本作成。
本裁定除以適用法規顯有錯誤為理由，不得再抗告。如提再抗告
，應於收受送達後10日內向本院提出再抗告狀。並繳納抗告費新
臺幣1,000元。
                              法院書記官  吳政
中    華    民    國    95    年    3    月     1     日


司法院資訊處製作；財團法人民間司法改革基金會備份。
